臺灣高等法院臺南分院刑事判決　　　　100年度上易字第517號
上　訴　人　臺灣嘉義地方法院檢察署檢察官
被　　　告　何沛玹
上列上訴人因被告贓物案件，不服臺灣嘉義地方法院100年度易
字第241號中華民國100年5月31日第一審判決（起訴案號：臺灣
嘉義地方法院檢察署100年度偵字第1290號、第1681號），提起
上訴，本院判決如下：
    主  文
原判決撤銷。
何沛玹故買贓物，處有期徒刑伍月，如易科罰金，以新臺幣壹仟
元折算壹日。
    事  實
一、何沛玹係位於嘉義市○區○○路235之1號之「中興二手店」
    之負責人，以經營二手商品買賣為業，明知傅國榮、葉坤鑫
    2人前來兜售之聲寶牌ED-PA12N型吹風機每台之市價約新臺
    幣（下同）380元之吹風機1箱即24台（下稱系爭吹風機），
    係來路不明之贓物，竟與店內員工許國宏（業經判決確定）
    共同基於故買贓物之犯意聯絡，於99年5月5日下午4時許，
    在上開「中興二手店」內，以每支150元之代價向傅國榮、
    葉坤鑫2人購得系爭吹風機，價款共計3,600元，嗣後再將之
    以每支300元之代價轉售不知情之顧客牟利，經警循經查獲
    ，並於99年5月12日3時30分前往「中興二手店」查扣尚未及
    時售出之吹風機16台（已發還予王威順）。
二、案經王威順訴由臺灣嘉義地方法院檢察署檢察官偵查起訴。
    理  由
壹：證據能力方面：
    按被告以外之人於審判外之言詞或書面陳述，除法律有規定
    者外，不得作為證據；又被告以外之人於審判外之陳述，雖
    不符合同法第159條之1至第159條之4之規定，但經當事人於
    審判程序同意作為證據，法院審酌該言詞陳述或書面陳述作
    成時之情況，認為適當者，亦得為證據。當事人、代理人或
    辯護人於法院調查證據時，知有第159條第1項不得為證據之
    情形，而未於言詞辯論終結前聲明異議者，視為有前項之同
    意，刑事訴訟法第159條第1項及第159條之5分別定有明文。
    查本判決下列所引之供述證據，雖屬傳聞證據，惟當事人於
    原審審理時均未爭執其證據能力（見原審卷第33頁），且迄
    至本院言詞辯論終結前亦未到院表示異議，本院審酌該等證
    據之取得過程並無瑕疵，與本案待證事實間復具有相當之關
    聯性，以之為本案證據並無不當，自得採為本件認定事實之
    基礎，合先敘明。
貳、實體方面：
一、被告何沛玹於原審審理時矢口否認有故買贓物之犯行，辯稱
    ：伊從99年2月份（即農曆年）後，即將「中興二手店」轉
    予許國宏經營，從那時起，伊已非負責人，不再插手「中興
    二手店」內事務，系爭吹風機是許國宏向葉坤鑫購買的，伊
    並無故買贓物之犯行云云。經查：
  (一)系爭吹風機係傅國榮夥同葉能享於99年5月1日22時，至嘉義
    縣水上鄉○○村○○路65號王威順倉庫竊取而來之事實，業
    據證人傅國榮於警詢、偵查及審理時供承明確（見警卷第7-
    8頁、聲羈卷第22-24頁、偵查卷第102-104頁），核與告訴
    人王威順指訴之遭竊之情節相符，並有搜索扣押筆錄、扣押
    物品目錄表、贓物認領保管單在卷可稽（見警卷第49-54、
    58頁），堪認系爭吹風機係證人傅國榮所竊取而來之贓物，
    要無疑義。
  (二)又被告係「中興二手店」負責人，並於99年5月5日下午4時
    許，在前開「中興二手店」內，以每支150元之代價向傅國
    榮、葉坤鑫2人購得1箱即24支之系爭吹風機，共計3,600元
    等情，業據證人即中興二手店員工許國宏於警詢時證稱：99
    年5月5日下午4時許，傅國榮及葉坤鑫拿聲寶牌吹風機一箱
    24台至「中興二手店」販賣，伊以每支單價150元，一箱共
    3,600元收購等語（見警卷(一)第15頁），及於偵查中供稱：
    價錢是老板娘和另外一個人談的，再由老板娘拿錢給我交給
    他等語（偵查卷(一)第104頁），復於原審證稱：伊認識庭上
    被告，是中興二手店老闆娘，伊薪水是老闆娘何沛玹給的。
    99年5月間中興二手店有收購一批全新吹風機一箱24支。賣
    的人第一次去賣時，何沛玹不在，伊說老闆娘不在，請他們
    晚點來。伊有打電話告訴何沛玹。何沛玹下午2、3點來店，
    他們2人再來，何沛玹有向他們買了一箱等語明確（見原審
    卷第63-64頁），核與證人即傅國榮於原審證稱：伊99年5
    月時有去「中興二手店」賣吹風機，店內的男生說老板娘（
    手指在庭被告）出去，叫伊三點半再去，伊離開後三點半再
    到，老板娘就在那裡，伊和葉坤鑫再去，價錢由葉坤鑫和老
    板娘說的。錢是在庭的老板娘給葉坤鑫，伊有拿到3,600元
    ，是葉坤鑫拿給伊的，伊賣被告的吹風機共24支，每支150
    元等情相符（見原審卷第60-62頁）。查證人許國宏、傅國
    榮並無嫌隙，自無虛構事實誣指之必要；尤有進者，證人許
    國宏於原審時早已認罪經依簡易程序審理在案，自不可能為
    脫免贓物罪責而誣指被告，是證人許國宏、傅國榮上開所述
    ，應與事實相符而可採信；又證人許國宏若非受僱於被告，
    自可依自己意思決定是否收購，何以須等候被告前來始進行
    交易？復參以被告於原審亦稱：伊當時有上網查看系爭吹風
    機每台399元，伊有向葉坤鑫出價3,600元等語（見原審卷第
    76頁），被告若非係該二手商店之負責人，何以如此關心他
    人之交易價格及向賣方出價？由上可見，足見被告確係該店
    之負責人無誤。至證人許國宏於原審進行交互結問時，經被
    告詰問後一度證稱：系爭吹風機非被告所收購，係伊向被告
    借錢來購買的云云（見原審卷第67-69頁），不僅與警詢及
    上開偵審所述之情自相矛盾，更與證人即傅國榮上開所述情
    節不符，顯係礙於僱傭關係之情面而為迴護被告之詞，自難
    採信；另證人王燕明雖證稱：99年3月以後店內一切事務都
    是由許國宏管理，被告沒有資格管店內的事務云云（見原審
    卷第57頁）。然證人王燕明亦稱：伊在該店工作至99年5、6
    月間，工錢開始是何益民支付，後來由被告支付；3月以後
    大部分是許國宏在店裡，被告有時候會過來幫忙等語（見原
    審卷第52、55、58頁）。由此可見，該年3月以後被告仍在
    該店工作，並未將該店轉讓予許國宏經營無誤，且證人王燕
    明既自被告支領工錢至99年5、6月份等情，益證其所述99
    年3月以後該店由許國宏負責，被告非負責人云云，顯與事
    實不符。本件被告辯稱其非負責人，並未收買系爭吹風機之
    事實云云，顯係圖卸之詞，自非可採。
  (三)又據證人葉坤鑫於偵查證稱：伊有跟傅國榮一起去中興路的
    二手店去賣吹風機。店家要看證件，因為伊沒帶證件，傅國
    榮說他也沒帶證件，伊問店家怎麼辦，店家說一定要帶證件
    過來，不然事後要馬上辦。買賣切結書係伊簽寫，伊幫吳家
    慶代簽確實不對等語（見偵查卷(一)第68、69頁）。另證人即
    經營「順豐商行」二手店之林國章亦證稱：收購二手商品之
    流程為請出賣人提出身分證件正本比對，後要求出具讓渡書
    ；一定要提出出賣人的個人資料才行等語（見交查卷第63頁
     ）；而被告於偵查中亦自承：收購二手商品，必須提供證
    件以查核是否本人交的，並將證件影印留底，再簽立切結書
    等語（見交查卷第61頁）。是依其等所述，二手商店業者，
    從事中古商品交易時，必須要求賣方提出身分證件之情，此
    乃從事中古商品買賣時，為避免收購贓物之必要措施，而被
    告不僅從事中古商品買賣，甚且經營當舖事業之情，據其自
    承在卷（見原審卷第77頁），是以被告所從事工作之經驗，
    於陌生人持無來源證明之貨物前來出售，自當要求提出證件
    證明其本人無誤，並將證件影印留底，方可與之交易，然被
    告竟未要求賣方提出證件，即率予以收購，顯有違二手商品
    交易之常規。
  (四)雖證人許國宏證稱：有要求葉坤鑫書立切結書並請事後補正
    證件云云。然二手商店就中古商品之交易，須要求對方提出
    證件查驗，並將之留底之情，已如上述，此措施除可防止不
    肖之人銷贓外，縱使不慎購得贓物後，亦可循線查出銷贓之
    人，是以二手商店業者，自須嚴格執行，不容便宜行事，否
    則相關規範即失其意義。證人許國宏事後補正之說，顯然違
    反其店規及業界之規範；況其與不認識之人或竊賊交易完成
    ，待其離去後，焉能期待對方會來補正證件？其所稱之「要
    求事後補正證件」云云，自屬自欺欺人之說法，殊有違經驗
    法則，此舉核為掩飾其收購贓物之方式，灼然明甚，自難以
    許國宏有告訴賣方要補正身分證件即為其有利之認定。
  (五)又系爭吹風機係有品牌之貨品，每台市價為約380元之情，已
    據被害人王威順證述屬實，被告當場上網查詢結果每台之價
    格更高達399元，已如上述，被告竟以不及市價之2分之1即
    150元之價格予以收購，顯然違反市場行情，而有可議之處
    。雖許宏國指稱：賣方當時有稱係倒店貨云云。然查，是否
    為倒店貨，只須要求對方呈報該店家名稱，即可輕易查出對
    方所述是否屬實，何以其未予查詢？又所謂倒店貨大俗賣通
    常指囤積已久，賣相不佳之貨品而言，本件系爭吹風機係整
    箱之全新商品，又係國內知名品牌商品，其價格自然與市價
    相去不遠，此與倒店貨以賤價出售之概念，迥然不同；況依
    一般生活經驗，銷贓與收贓雙方於進行交易時，莫不藉著倒
    店貨名義遂行其不法行為，被告經營二手店，亦有經營當舖
    之經驗，當可輕易判斷其中之真偽，自不得以賣方聲稱係倒
    店貨云云，即可免除其故買贓物之意思。
  (六)被告在此之前即98年9月6日亦曾在上開「中興二手店」向不
    詳姓名之人購得李怡蓁所失竊之手機而涉犯贓物罪，為警99
    年1月7日通知其到案說明，嗣經起訴並判處罪刑在案之事實
    ，有臺灣嘉義地方法院檢察署99年度偵字第6173號起訴書及
    原審法院99年度易字第570號判決在卷可稽（見交查卷第3-3
    8頁）。則其已有贓物案件之經驗，更知道購買二手商品應
    要求出賣人提出來源證明及查驗證件，卻捨此未由，反而以
    違反二手商品交易之常規，復以賤價收購系爭吹風機，嗣又
    以其非該店之負責人以逃避責任，綜合研判，被告確有故買
    贓物之情，要無疑義。
  (七)綜上，被告所辯，無非卸責之詞，本件事證明確，被告犯行
    ，應可認定。
二、核被告所為，係犯刑法第349條第2項之故買贓物罪，被告與
    許國宏間具有犯意聯絡及行為分擔，應論以共同正犯。
三、原審以被告犯罪不能證明而為無罪之諭知，即有未洽，本件
    檢察官提起上訴為有理由，則原判決即屬無可維持，自應由
    本院加以撤銷改判。茲審酌被告在此之前已有贓物、頂替之
    行為，足見其素行非佳、為貪圖小利而犯案，收贓行為助長
    盜風，實不可取，然所得財物僅數千元，危害尚非重大，但
    其後又飾詞否認，態度不佳，並兼衡其教育智識程度、生活
    狀況等一切情狀，量處如主文第2項所示之刑，並諭知易科
    罰金之折算標準。
四、被告經合法傳喚無正當理由不到庭，有送達證書可稽（見本
    院卷第46頁），爰不待其陳述逕行判決。
五、應依刑事訴訟法第369條第1項前段、第364條、第371條、第
    299條第1項前段，刑法第349條第2項、第41條第1項前段，
    刑法施行法第1條之1，判決如主文。
本案經檢察官黃朝貴到庭執行職務。
中    華    民    國    100    年    12   月     8    日
                  刑事第五庭    審判長法  官  楊明章
                                      法  官  趙文淵
                                      法  官  黃國永
以上正本證明與原本無異。
不得上訴。
                                      書記官  陳淑貞
中    華    民    國    100    年    12   月     8    日
附錄法條：
中華民國刑法第349條第2項：
（普通贓物罪）
搬運、寄藏、故買贓物或為牙保者，處 5 年以下有期徒刑、拘
役或科或併科 1 千元以下罰金。